【裁判字號】    89,交聲,80
【裁判日期】    890818
【裁判案由】    違反道路交通管理處罰條例聲明異議
【裁判全文】
臺灣臺北地方法院交通事件裁定                      八十九年度交聲字第八○號
    異議人即
    受處分人  甲○○
右列受處分人因違反道路交通管理處罰條例案件，對於臺北市交通事件裁決所中華民
國八十九年一月十四日所為之處分( 原處分案號：北市交裁駕字第22-A00000000號 )
聲明異議，本院裁定如左：
        主      文
原處分撤銷。
甲○○不罰。
        理      由
一、按法院受理交通事件，準用刑事訴訟法之規定，道路交通管理處罰條例第八十九
    條前段定有明文，是最高法院七十六年台上字第四九八六號判例「認定犯罪事實
    所憑之證據，雖不以直接證據為限，間接證據亦包括在內，然而無論直接證據或
    間接證據，其得為訴訟上之證明者，須於通常一般人均不致有所懷疑而得確信其
    為真實之程度者，始得據為有罪之認定。倘其證明尚未達到此一程度，而有合理
    之懷疑存在，無從使事實審法院得有罪之確信時，即應由法院為諭知被告無罪之
    判決」揭示刑事訴訟法上，法院認定事實重要原則「認定被告有罪，就該有罪事
    實不能有任何合理懷疑存在」。此原則於法院審理行為人違反道路交通管理處罰
    條例案件時，自亦有其適用。換言之，法院於審理行為人違反道路交通管理處罰
    條例案件，當踐行完畢調查證據之程序而為事實之認定時，如就原處分機關所認
    定行為人違規之事實仍有合理懷疑存在，無法百分之百確信行為人確有該當於道
    路交通管理處罰條例各該處罰條文之構成要件事實時，即應依訴訟上之待證事實
    「倘有懷疑，則從被告之利益作解釋」之證據法則，作對受處分人有利之認定。
二、本件原處分機關認受處分人即異議人甲○○於八十八年十月廿七日晚八時卅分許
    ，駕駛一輛車牌M9-840號營業用小客車，沿臺北市○○區○○路一段內線車道由
    西往東方向行駛，途經內湖路一段九十一巷口左轉時，疏未注意轉彎車應讓直行
    車先行，以致右側車身與一輛由成年男子卓鍵宏所駕駛而沿內湖路一段由東往西
    方向駛來之車牌ART-007 號重型機器腳踏車前車頭發生碰撞，卓鍵宏人車倒地受
    傷( 前胸處鈍傷、雙側下肢鈍傷及右大拇指瘀傷 )，臺北市政府警察局交通警察
    大隊第四組員警蔡錫蒼，以受處分人有違反道路交通管理處罰條例第六十一條第
    二項規定之行為而掣單舉發。嗣受處分人於舉發通知單所載應到案日期前，向原
    處分機關提出申訴，經原處分機關請原舉發單位調查結果，仍認定受處分人有前
    述違規行為，乃於八十九年一月十四日，依道路交通管理處罰條例第六十一條第
    二項規定，裁處吊扣其駕駛執照三個月。
三、訊據受處分人甲○○雖就其駕駛車牌M9-840號營業用小客車於前揭時地與該輛由
    卓鍵宏所駕駛之車牌ART-007 號重型機器腳踏車發生碰撞壹節供承不諱，惟堅決
    否認其有任何違反道路交通管理處罰條例規定之行為，辯稱略以「我左轉完成之
    後，尚有一輛豐田牌自用小客車尾隨左轉，當時該輛車牌ART-007 號重型機器腳
    踏車還在五○公尺外之中間車道行駛。我已經轉彎完成，車後輪也已越過行人穿
    越道」等語。經查：證人( 臺北市政府警察局交通警察大隊直屬第二分隊現場處
    理本件交通事故員警 )乙○○於八十九年七月廿五日會同本院勘驗現場時，具結
    證述本件事故發生當時並無左轉專用燈光號誌，勘驗當時之左轉專用燈光號誌是
    事後增設，且明確證述「受處分人駕駛之該輛車牌M9-840號計程車在警方人員到
    場時，仍然停在該交岔路口行人穿越道上，而碰撞後之落土則接近行人穿越道邊
    緣，該輛車牌ART-007 號重型機器腳踏車則係倒在交岔路口慢車道上。本件受處
    分人所駕駛之計程車已過中心線」等情綦詳，載明筆錄在卷可稽，並有「道路交
    通事故調查報告表」附現場圖、交通事故談話紀錄表等件在卷可資稽。況查卷附
    「道路交通事故補充資料表」明白記載「車牌M9-840號營業用小客車右後車門凹
    、右後葉子板凹；車牌ART-007 號重型機器腳踏車前車頭內凹、前導流板破、右
    側車身刮擦地痕」等車損情形，益見本件交通事故應係該輛車牌ART-007 號重型
    機器腳踏車駕駛人卓鍵宏疏未注意該輛車牌M9-840號營業用小客車已達交岔路口
    中心處開始轉彎，其係直行車本應暫停讓該輛已轉彎車先行，且疏未注意車前狀
    況並隨時採取必要之減速煞車等安全措施，以致發生本件交通事故。本件受處分
    人駕車應無違規行為，其辯解洵堪信為真實。原舉發單位及原處分機關均未詳查
    即遽行舉發及裁罰，均有違誤。本件受處分人之異議為有理由，應由本院將原處
    分撤銷並諭知不罰，以資適法。
據上論斷，應依道路交通案件處理辦法第二十條前段，裁定如主文。
中      華      民      國    八  十  九    年     八     月    十八    日
                          臺灣臺北地方法院交通法庭
                                法  官  鍾    華
右正本證明與原本無異
如不服本裁定應於送達後五日內向本院提出抗告狀
                                書記官  黃 繡 琴
中      華      民      國    八  十  九    年     八     月  二十一    日


司法院資訊處製作；財團法人民間司法改革基金會備份。
